【裁判字號】    92,交聲,1273
【裁判日期】    921231
【裁判案由】    交管條例聲異
【裁判全文】
臺灣板橋地方法院交通事件裁定                  九十二年度交聲字第一二七三號
    原處分機關  交通部公路總局臺北區監理所
    異  議  人  乙○○
    即受處分人
右列異議人即受處分人因違反道路交通管理處罰條例案件，不服原處分機關於中華民
國九十二年七月二十五日所為之二項裁決處分（裁決書案號：北監營字第裁四○－Ｃ
Ｊ0000000號、北監營字第裁四○－ＣＪ0000000號），聲明異議，本
院裁定如左：
        主  文
異議均駁回。
        理  由
一、聲明異議意旨略以：異議人即受處分人乙○○於民國（下同）九十二年五月二十
    日下午三時五十九分許，及同年五月二十六日上午十一時三十一分許，駕駛其所
    有之車牌號碼Ｌ九－二一八號營業小客車，沿臺北縣土城市○○路由北往南方向
    行駛，行經中華路二段六十二之一號前之多車道路段時，因不依規定駕車，爭道
    行駛於機車專用道，經臺北縣政府警察局土城分局交通隊（下稱原舉發機關）警
    員拍攝違規照片後，逕行掣單舉發；惟異議人當時均係沿該路段直行欲右轉至城
    林路，右轉前必須經過外側之機車專用道，始能順利右轉；倘依規定須在城林路
    之前一路口處即先行將車輛駛入外側車道，方能右轉，則又因常有貨車在該外側
    車道違規停車卸貨，致必須佔用機車專用道行駛，顯見此路段之設置不當，不可
    歸責於異議人；經異議人申訴後，原處分機關仍以異議人違規事證明確，而予裁
    罰之處分，爰依法聲明異議云云。
二、按汽車駕駛人，爭道行駛在多車道不依規定駕車者，處新臺幣（下同）六百元以
    上一千八百元以下罰鍰，並記違規點數一點，道路交通管理處罰條例第四十五條
    第四款、第六十三條第一項第一款分別定有明文。又車種專用車道標線，用以指
    示僅限於某車種行駛之專用車道，其他車種及行人不得進入；本標線由白色菱形
    劃設之，菱形之二對角線分別為縱向長二百五十公分，橫向長一百公分，線寬十
    五公分，自專用車道起點處開始標繪，每隔三十至六十公尺標繪一組，每過交岔
    路口入口處均應標繪之，並於每兩個菱形中間，縱向標寫白色車種專用車道標字
    或圖示配合使用；本標線車道與車道間應以雙白實線或雙黃實線分隔，並得加繪
    專用車道管制時間，道路交通標誌標線號誌設置規則第一百七十四條第一項至第
    三項亦定有明文。
三、經查：本件異議人即受處分人乙○○於九十二年五月二十日下午三時五十九分許
    ，及同年五月二十六日上午十一時三十一分許，駕駛其所有之車牌號碼Ｌ九－二
    一八號營業小客車，沿臺北縣土城市○○路由北往南方向行駛，行經中華路二段
    六十二之一號前之多車道路段，因不依規定駕車，爭道行駛於機車專用道，經原
    舉發機關警員拍攝違規照片後，逕行掣單舉發等事實，有原舉發機關北縣警交字
    第ＣＪ0000000號、北縣警交字第ＣＪ0000000號舉發違反道路交
    通管理事件通知單影本二紙、採證照片二幀（其中一幀為影本）、證人即掣單舉
    發異議人本件二次違規事由之原舉發機關警員丙○○、甲○○二人當庭繪製之現
    場道路示意圖一紙等附卷可稽，並經證人丙○○、甲○○二人於本院訊問時到庭
    結證明確（詳後述）；觀諸卷附採證照片二幀所示，上開違規地點之路段為雙向
    四車道，內側第一、二車道均為快車道，第三車道為機車專用道，最外側車道則
    為往樹林方向之右轉專用道，其中第三車道之機車專用道內，已明確劃設有白色
    菱形之車種專用車道標線，並標寫「機車專用」標字，且與其兩側之車道均以雙
    白色實線分隔，而異議人之車輛，均係明顯行駛於該機車專用道內，顯見異議人
    確有駕駛汽車行駛於機車專用道之行為，實屬毫無疑義。異議人雖辯稱：伊當時
    係沿上開路段直行欲右轉至城林路，右轉前必須經過機車專用道，始能順利右轉
    云云；惟上開車道既經劃設為機車專用道，並以雙白實線與其他車道區隔，禁止
    變換車道，則該車道僅能供機車行駛之用，自不容異議人任以須右轉為由，逕駕
    駛汽車行駛其內；倘異議人確須於該路段右轉城林路，依規定應提早於前一路口
    處，即沿該前一路口之白虛線先行將車輛駛入外側右轉專用車道（即前述最外側
    之往樹林方向車道），始行右轉，此有臺北縣政府警察局土城分局九十二年七月
    一日土警交裁字第○九二○○一六八七三號函文一紙附卷可按，並經證人丙○○
    、甲○○二人到庭結證明確（見本院九十二年十二月十一日訊問筆錄第三至第四
    頁）；異議人捨此合法之途而不為，以其一時之便而任意行駛於機車專用道，自
    無從據以免罰。至異議人另辯稱：前一路口處之外側車道經常有貨車違規停車卸
    貨，致無法先行駛入外側車道右轉，而必須經過機車專用道云云；惟查，姑不論
    證人丙○○、甲○○於本院訊問時，已結證略以：該前一路口處之外側車道並無
    貨車違規停車卸貨之情形，不可能有被擋到致無法駛入外側車道之情形等語（見
    本院上開訊問筆錄第四頁），縱認異議人此部分所述屬實，然其亦不得執此他人
    之違規事由，作為自己違規行為之免責依據，其理甚明；是異議人此部分所辯，
    亦無足採。綜上所述，本件異議人在前揭時間、地點駕駛汽車爭道行駛，在多車
    道不依規定駕車而行駛於機車專用道之違規事實，事證明確；原處分機關以異議
    人違反道路交通管理處罰條例第四十四條第四款（裁決書贅載第一項）規定，均
    裁處罰鍰九百元，並依同條例第六十三條第一項第一款（裁決書漏載第一款）規
    定，各記違規點數一點，核無不當；本件異議人之異議為無理由，應予駁回。
據上論斷，應依道路交通案件處理辦法第十九條規定，裁定如主文。
中      華      民      國    九十二    年    十二    月    三十一      日
                                    臺灣板橋地方法院交通法庭
                                        法  官  劉景宜
右正本證明與原本無異。
如不服本裁定，應於送達後五日內，向本院提出抗告狀。
                                        書記官  劉育君
中      華      民      國    九十三    年    一      月      二        日


司法院資訊處製作；財團法人民間司法改革基金會備份。
